【裁判字號】    97,交上易,96
【裁判日期】    970429
【裁判案由】    過失傷害
【裁判全文】
臺灣高等法院刑事判決                97年度交上易字第96號
上  訴  人
即  被  告  丙○○
上列上訴人因過失傷害案件，不服臺灣臺北地方法院96年度交易
字第364號，中華民國97年2月29日第一審判決（起訴案號：臺灣
臺北地方法院檢察署96年度調偵字第516號），提起上訴，本院
判決如下：
    主  文
上訴駁回。
    事  實
一、丙○○明知無駕駛執照不應駕駛車輛，竟仍於民國95年7 月
    2 日9 時36分許，騎乘車牌號碼：KR 8─785 號重型機車搭
    載友人劉冠伶，沿臺北市○○區○○路由北往南朝華中橋方
    向行駛，行經該萬大路與西藏路交岔路口時，本應注意車輛
    行駛時，駕駛人應注意兩車併行之間隔，並隨時採取必要之
    安全措施，而依當時日間天候晴，路面乾燥無缺陷，道路無
    障礙物且視距良好，並無不能注意之情事，竟於駛越同向前
    方右側由甲○○所騎乘車牌號碼：AVN ─799 號重型機車並
    搭載李正坤時，疏未注意車前狀況並保持兩車安全間距，致
    丙○○右手肘碰撞甲○○左手肘，甲○○因而重心失衡，甲○○、乙○○人車倒地，造成甲○○受有左肩挫傷、左肩韌
    帶扭傷發炎、四肢多處擦傷之傷害；乙○○則受有頭部外傷
    並臉部撕裂傷及擦傷、多處肢體擦傷及挫傷、左上第二齒冠
    斷裂之傷害。
二、案經甲○○、乙○○訴由臺北市政府警察局萬華分局移送臺
    灣臺北地方法院檢察署檢察官偵查起訴。
    理  由
一、訊據上訴人即被告丙○○固坦承有於上開時間騎乘機車搭載
    證人劉冠伶行經該地點，惟矢口否認有何過失傷害犯行，辯
    稱：我本來是在臺北市○○路與西藏路口等停紅燈，轉為綠
    燈後，起步騎了200公尺，後座證人劉冠伶說有人跌倒，且
    都沒有人停下來，2人才跑回去看，並打電話叫救護車，我
    確實沒有撞到證人甲○○所騎乘之機車云云。惟查：
  (一)被告確實有於上開時間、地點，無駕駛執照仍騎乘前開機車
    ，因疏未注意兩車併行之間隔，並隨時採取必要之安全措施
    ，即貿然駛越同向前方右側由證人甲○○所騎乘並後載證人
    乙○○之機車，以致被告右手肘碰撞證人甲○○左手肘，證
    人甲○○因而重心失衡，人車倒地，造成證人甲○○受有左
    肩挫傷、左肩韌帶扭傷發炎、四肢多處擦傷之傷害；證人乙○○則受有頭部外傷並臉部撕裂傷及擦傷、多處肢體擦傷及
    挫傷、左上第二齒冠斷裂傷害之事實，業據證人甲○○、乙○○於原審審理中指述綦詳（見原審96年12月3日審判筆錄
    第3頁至第5頁、原審97年1月7日訊問筆錄），復有道路交通
    事故現場圖、道路交通事故調查報告表(一)(二)、及臺北市車輛
    行車事故鑑定委員會96年1月10日北鑑審字第09530481100號
    函暨所附資料各1份附卷可稽，而本件證人甲○○、乙○○
    係因本件車禍而分別受有上開傷害，亦有臺北市立聯合醫院
    和平院區診斷證明書2份附卷足憑。
  (二)雖被告辯稱：我本來是在臺北市○○路與西藏路口等停紅燈
    ，轉為綠燈後，起步騎了200公尺，後座證人劉冠伶說有人
    跌倒，且都沒有人停下來，2人才跑回去看，並打電話叫救
    護車，我確實沒有撞到證人甲○○所騎乘之機車云云。惟：
  1.依證人甲○○於原審審理中證稱：當日我騎車從萬大路往華
    中橋方向行駛，後來在萬大路與西藏路口因紅燈而停下來，
    綠燈我起步才騎到路口中央，因被告要超車，太靠近我車輛
    ，被告手肘衣服碰到我左手肘衣服，被告當時很大力的碰過
    來，我車子就倒地。我當時仍清醒，有看到就是被告的機車
    。且後來是路人在路口喊說撞倒人還不下來，被告車子才停
    下來與後載的人一同走回出事現場等語明確（見原審96年12
    月3日審判筆錄第3頁至第5頁），而證人甲○○與被告除本
    案車禍事故糾紛外，並無恩怨關係，此為被告所不否認，證
    人甲○○應無虛偽陳述，故意誣陷被告之必要。參以被告亦
    不否認原本所騎乘之機車係在證人甲○○機車之後，嗣有超
    越證人甲○○機車之情事，亦與證人甲○○前揭證述之情節
    相符合，堪認證人甲○○上開所為證述，應屬實情，堪予採
    信。
  2.抑且，本案警員於接獲報案後，隨即至現場處理並製作筆錄
    ，被告即向警員表示，證人劉冠伶說當時雙方車輛很接近，
    可能是被告衣服與對方有接觸等語（見95年度偵字第23678
    號偵查卷第4頁）；且證人劉冠伶於原審審理中亦坦認曾說
    過此話語（見原審96年12月3日審判筆錄第7頁），果若被告
    於斯時騎乘機車並未有碰觸證人甲○○人、車之情形，證人
    劉冠伶何以在當場為前開之表示，是被告應非只是單純看到
    道路上有人倒地受傷，折返前往救援而已，被告辯稱並沒有
    撞到證人甲○○所騎乘之機車云云，已難採信。益見被告確
    實有於上開時間、地點，騎乘前開機車時，未注意兩車併行
    之間隔，並隨時採取必要之安全措施，即貿然駛越同向前方
    右側由證人甲○○所騎乘機車，以致被告右手肘碰撞證人甲○○左手肘，證人甲○○因而重心失衡，證人甲○○、乙○○人車倒地，分別受有前述傷害之情甚明。
  (三)按汽車行駛時，駕駛人應注意車前狀況及兩車併行之間隔，
    並隨時採取必要之安全措施，道路交通安全規則第94條第3
    項定有明文。被告駕駛車輛沿臺北市○○區○○路由北往南
    朝華中橋方向行駛，自應注意上開規定，而依當時天候晴、
    有日間自然光線、路面鋪裝柏油、路面狀態乾燥、無缺陷、
    無障礙物、視距良好，並無不能注意之情事，有上開調查報
    告表在卷可參，被告並無不能注意之情，竟於由證人甲○○
    機車左側超越時，未注意該車動態並保持安全間隔，以致與
    證人甲○○發生碰撞，被告有過失甚明。況參以臺灣臺北市
    車輛行車事故鑑定委員會之鑑定意見：「丙○○超車未保持
    行車安全間隔為肇事原因」，有該委員會以96年1月10日北
    鑑審字第095號函送鑑定意見書1份在卷可考，亦同此見解。
    又本件證人甲○○、乙○○因本件車禍受傷，與被告之過失
    行為間並有相當因果關係。
  (四)綜上所述，被告上開所辯，顯係卸責之詞，不足採信，本件
    事證明確，被告犯行堪以認定，應依法論科。
二、核被告所為係犯刑法第284 條第1 項前段之過失傷害罪。被
    告係以一過失行為同時致證人甲○○、乙○○受傷，為想像
    競合犯，應依刑法第55條規定，從一過失傷害罪處斷。被告
    係無駕駛執照駕車致證人甲○○、乙○○受傷，應依道路交
    通管理處罰條例第86條第1 項之規定，加重其刑。又被告於
    本案後雖留於現場，然被告於警詢、偵查、原審及本院審理
    中一再否認係其機車與證人甲○○之機車發生碰撞肇事，並
    致證人甲○○、乙○○受傷，則被告顯無自首之情，併說此
    明。
三、原審以被告罪證明確，而適用刑法第284條第1項前段、第55
    條、第41條第1項前段，刑法施行法第1條之1，道路交通管
    理處罰條例第86條第1項，中華民國96年罪犯減刑條例第2條
    第1項第3款、第7條、第9條，並審酌被告過失程度、犯罪後
    猶否認犯行，堅不吐實，及迄今仍未與證人甲○○、乙○○
    達成和解等一切情狀，量處有期徒刑四月，並諭知如易科罰
    金以新臺幣一千元折算一日。再中華民國96年罪犯減刑條例
    於96年6月15日制定，於96年7月16日施行，而本件被告犯罪
    時間為95年7月2日，所受宣告之刑未逾有期徒刑1年6月，非
    屬該條例第3條第1項第15款不得減刑之情形，依該條例第2
    條第1項第3款之規定，宣告之有期徒刑減其刑期2分之1，並
    諭知同前上易科罰金之折算標準。
四、經核原判決上開認事用法，洵無違誤，量刑亦屬妥適。被告
    上訴意旨以當時並未撞到證人甲○○所騎乘之機車，係劉冠
    伶說有人跌倒，我們才跑回去看，並打電話叫救護車等語。
    惟查：被告確有於上開時間、地點，騎乘前開機車時，未注
    意兩車併行之間隔，並隨時採取必要之安全措施，即貿然駛
    越同向前方右側由證人甲○○所騎乘機車，以致被告右手肘
    碰撞證人甲○○左手肘，致證人甲○○、乙○○人車倒地，
    分別受有前述之傷害等情，業據證人劉冠伶、甲○○、乙○○證述明確，並有道路交通事故現場圖、道路交通事故調查
    報告表(一)(二)、及臺北市車輛行車事故鑑定委員會96年1月10
    日北鑑審字第09530481100號函暨所附資料及臺北市立聯合
    醫院和平院區診斷證明書足憑，已如前述，被告過失傷害之
    犯行明確。而證據之取捨與證據之證明力如何，均屬事實審
    法院得自由裁量、判斷之職權，茍其此項裁量、判斷，並不
    悖乎通常一般人日常生活經驗之定則或論理法則，又於判決
    內論敘其何以作此判斷之心證理由者，即不得任意指摘其為
    違法。茲原判決已詳敘就卷內證據調查之結果，而為綜合判
    斷、取捨，其得心證的理由已說明甚詳，且所為論斷從形式
    上觀察，亦難認有違背經驗法則、論理法則，或有其他違背
    法令之情形，自不容任意指為違法。被告提起上訴，仍執前
    開情詞否認犯罪而砌詞指摘原判決不當，難認有理由，應予
    以駁回。
據上論斷，應依刑事訴訟法第368條，判決如主文。
本案經檢察官張熙懷到庭執行職務。
中    華    民    國    97    年    4     月    29    日
                刑事第十四庭審判長法  官  陳志洋
                                  法  官  謝靜慧
                                  法  官  吳啟民
以上正本證明與原本無異。
不得上訴。
                                  書記官  江采廷
中    華    民    國    97    年    5     月    2     日
附錄：本案論罪科刑法條全文
中華民國刑法第284條（過失傷害罪）
因過失傷害人者，處6 月以下有期徒刑、拘役或5 百元以下罰金
，致重傷者，處1 年以下有期徒刑、拘役或5 百元以下罰金。
從事業務之人，因業務上之過失傷害人者，處1 年以下有期徒刑
、拘役或1千元以下罰金，致重傷者，處3年以下有期徒刑、拘役
或2千元以下罰金。


司法院資訊處製作；財團法人民間司法改革基金會備份。
